臺灣高等法院臺南分院刑事裁定
聲　請　人　甲○○
上列聲請人因妨害名譽案件，聲請本院法官迴避，本院裁定如下
：
      主      文
聲請駁回。
      理      由
一、本件聲請意旨略稱：（一）因本案審判長曾預謀在法庭公然
    大罵本人「神經病」，且曾隱匿本人聲請迴避狀。（二）本
    人曾聲請陳義仲審判長迴避，但被駁回？事實上陳審判長都
    主動迴避，何以當事人聲請迴避卻被駁回？（三）陳審判長
    迴避之事實：今年五月三日本案排在第四法庭第一件開庭，
    該庭本應由陳義仲法官任審判長，卻改由宋明蒼法官任
    審判長，上一次陳審判長亦事先迴避，當時是排在上午最後
    一件開庭，即本案前後二次審理，陳審判長當天都有出庭審
    理案子，卻巧妙將本人之案子安排在第一件或最後一件，以
    便其「遲到早退」。（四）又因本案宋明蒼法官與楊子莊法
    官曾隱匿本人申請「陳審判長迴避狀」，本人一併聲請這二
    位法官迴避。（五）陳審判長氣急敗壞罵本人「神經病」，
    事實上他是在暗示本人送錢擺平官司。（六）貴院多位法官
    故意判本人重刑（完全不調查證據，連地院法官都已調查出
    自訴人自導自演），審理十分偏頗；因此本人聲請貴院移轉
    至高雄高分院審理云云。
二、按當事人聲請法官迴避，以有刑事訴訟法第十八條第一、二
    兩款所列情形之一者為限。又聲請迴避之原因，應釋明之，
    刑事訴訟法第二十條第二項，亦有明文。又當事人聲請法官
    迴避，以有具體事實足認其執行職務有偏頗之情形為限，若
    僅僅對於法官之指揮訴訟，或其訊問方法，有所不滿，不能
    指為有偏頗之虞。另得聲請法官迴避原因之所謂「足認其執
    行職務有偏頗之虞者」，係指以一般通常之人所具有之合理
    觀點，對於該承辦法官能否為公平之裁判，均足產生懷疑；
    且此種懷疑之發生，存有其安全客觀之原因，而非僅出諸當
    事人自己主觀之判斷者，始足當之。至於訴訟上之指揮乃專
    屬於法院之職權，當事人之主張、聲請，在無礙於事實之確
    認以及法的解釋，適用之範圍下，法院固得斟酌其請求以為
    訴訟之進行，但仍不得以此對當事人之有利與否，作為其將
    有不公平裁判之依據，更不得以此訴訟之進行與否而謂有偏
    頗之虞聲請法官迴避，最高法院十八年抗字第一四九號、十
    九年抗字第二八五號、七十九年度臺抗字第三一八號分別著
    有判例。
三、是依上開刑事訴訟法之規定及判例意旨，所謂「足認其執行
    職務有偏頗之虞者」，係指以一般通常之人所具有之合理觀
    點，對於該承辦法官能否為公平之裁判，均足產生懷疑；且
    此種懷疑之發生，存有其安全客觀之原因，而非僅出諸當事
    人自己主觀之判斷者，始足當之，換言之，所謂「足認其執
    行職務有偏頗之虞者」，係指法官與訴訟關係人具有故舊恩
    怨等關係，其審判恐有不公平，而此事由之有無，應以一般
    通常之人所具有之合理觀點，對於該承辦法官能否為公平之
    裁判，均足產生懷疑，且此種懷疑之發生，存有其安全客觀
    之原因，而非僅出諸當事人自己主觀之判斷者。至於證據之
    調查，乃專屬於法院之職權，當事人之主張、聲請，在無礙
    於事實之確認以及法的解釋適用之範圍下，法院固得斟酌其
    請求以為訴訟之進行，但仍不得以此對當事人之有利與否，
    作為其將有不公平裁判之依據，更不得以此訴訟之進行與否
    ，即謂有所謂偏頗之虞。
四、又法院為發現真實，得依職權調查證據。法院為前項調查證
    據前，應予當事人、代理人、辯護人或輔佐人陳述意見之機
    會；又當事人、代理人、辯護人或輔佐人聲請調查之證據，
    法院認為不必要者，得以裁定駁回之。下列情形，應認為不
    必要：（一）不能調查者。（二）與待證事實無重要關係者
    。（三）待證事實已臻明瞭無再調查之必要者。（四）同一
    證據再行聲請者。刑事訴訟法第一百六十三條第二項、第三
    項、第一百六十三條之二第一項、第二項分別定有明文，故
    法官裁定證據有無調查之必要，乃其法定職權之行使。
五、經查：前案與本案為不相隸屬之案件，犯罪事實不同，自有
    不同證據及主張，尚難以前案審判長在法庭內依法指揮訴訟
    權之行為，遽認在本案執行職務有偏頗之虞，是聲請意旨主
    觀上以陳審判長曾在前案有所謂罵聲請人「神經病」云云，
    聲請迴避，尚難採取。又聲請人所稱陳審判長曾隱匿其聲請
    迴避狀之事，及就宋明蒼法官與楊子莊法官曾隱匿申請「陳
    審判長迴避狀」一事，經本院調取九十三年度上更一字第二
    五二號卷（包括九十二年度發查卷第一二七二、三一六五號
    、九十二年度偵字第二五八六、四八二六、一一二四０、一
    二八四四、一三一六四、一三六二九號、九十二年度他字卷
    第四八三、一四０六號、九十二年偵續字第五八、一二四號
    、原審九十二年度自字第八六號、九十二年度訴字第五七二
    號、九十二年度聲字第九八九號、本院九十二年度抗字第一
    七八號、九十二年度上易字第一０八０號卷）及台灣高等法
    院被告前案紀錄表查明結果，僅有聲請人於九十三年十月二
    十七日向本院聲請「審判長陳義仲迴避事」一狀，該案業經
    本院予以分案，並於九十三年十一月十日以九十三年聲字第
    四０六號裁定「聲請駁回」，聲請人並向最高法院提出抗告
    ，亦經最高法院「抗告駁回」在案，有上開第四０六號卷，
    及最高法院九十三年台抗字第六０四號卷可按，並無所謂隱
    匿聲請人聲請「陳審判長迴避狀」之情形，且查上開本院第
    四○六號裁定，乃就聲請人所聲請迴避之事由，認承審法官
    並無任何偏頗之情事，予以駁回聲請人之聲請，尤無所謂聲
    請人陳審判長已主動迴避，卻不准其聲請之事。再審查本院
    九十三年度上更一字第二五二號卷內資料，係於九十三年七
    月五日下午三時十分，及同年十月四日下午三時三十分，在
    本院第四法庭，由宋明蒼法官行準備程序，於九十三年十一
    月二日上午十時五十分在第四法庭，由宋明蒼法官擔任審判
    長行審判程序，因聲請人聲請迴避且未到庭，審判長乃諭知
    另案審理結果後再審理，迨於九十四年五月三日上午九時三
    十分仍由宋明蒼法官擔任審判長在第四法庭行審判程序，有
    該卷可按。上揭開庭程序乃該庭依刑事訴訟法規定為之，並
    無聲請人所謂「遲到早退」之情事，聲請人上開主觀之臆測
    ，亦難採取。又其所謂暗示其送錢擺平官司云云，純屬聲請
    人主觀上揣測之詞，尤非可採信。再案件審理過程中，針對
    案件是否應調查證據，誠如前述，乃專屬法院之職權，屬法
    官斟酌全案證據、資料依職權得予以裁量之事項，亦難憑主
    觀之認定，遽認執行職務有偏頗之事。
六、茲聲請人所為本件聲請事由，均未舉出有何足以使法院就承
    辦法官執行職務有偏頗之虞產生確信之證據資為釋明，自難
    僅憑聲請人主觀上之指摘，及其個人對承辦法官之主觀評價
    ，遽認難期法官為公平審判之依據。此外，對於迴避之聲請
    ，係由該法官所屬法院以合議裁定之，刑事訴訟法第二十一
    條第一項定有明文，是本件聲請人之聲請，應由本院管轄，
    並行合議裁定之，併此明。
七、綜上所陳，本件並無聲請人所稱有任何偏頗之情事，係聲請
    人主觀上之臆測，或不滿承審法官訴訟指揮或調查證據之方
    法，而遽認其執行職務有所偏頗之情，尚難認為有理由，應
    予駁回，爰裁定如主文。
中　　華　　民　　國　　94　　年　　6 　　月　　10　　日
                  刑事第一庭    審判長法　官　黃崑宗
                                      法　官　蔡長林
                                      法　官　田平安
以上正本證明與原本無異。
如不服本裁定，應於收受本裁定後五日內向本院提出抗告狀。
　　　　　　　　　　　　　　　　　　　書記官　劉岳文
中　　華　　民　　國　　94　　年　　6 　　月　　16　　日
